臺灣雲林地方法院民事裁定
110年度消債聲免字第1號
聲  請  人  
即  債務人  林書儀  
相  對  人  
即  債權人  華南商業銀行股份有限公司

法定代理人  張振芳  
代  理  人  陳仲偉  
相  對  人  
即  債權人  國泰世華商業銀行股份有限公司

法定代理人  郭明鑑  
代  理  人  王行正  
相  對  人  
即  債權人  遠東國際商業銀行股份有限公司


法定代理人  周添財  
相  對  人  
即  債權人  玉山商業銀行股份有限公司


法定代理人  黃男州  
代  理  人  莊凱鈞  

相  對  人  
即  債權人  台新國際商業銀行股份有限公司

法定代理人  尚瑞強  
相  對  人  
即  債權人  台灣金聯資產管理股份有限公司

法定代理人  施俊吉  
相  對  人  
即  債權人  萬榮行銷股份有限公司

法定代理人  許勝發  
相  對  人  
即  債權人  良京實業股份有限公司

法定代理人  平川秀一郎

相  對  人  
即  債權人  元大國際資產管理股份有限公司


法定代理人  李雅彬  
代  理  人  沈士琦  
上列當事人間聲請消費者債務清理事件，本院裁定如下：
    主  文
債務人林書儀應予免責。
    理  由
一、按法院裁定開始清算程序後，債務人有薪資、執行業務所得
    或其他固定收入，而普通債權人之分配總額低於債務人聲請
    清算前2年間，可處分所得扣除自己及依法應受其扶養者所
    必要生活費用之數額者，法院應為不免責之裁定，消費者債
    務清理條例（下稱消債條例）第133條前段定有明文。又債
    務人於清算程序後，原則上應予免責，例外有消費者債務清
    理條例第133條或第134條之情形，始不予免責。債務人係因
    有第133條之情形，而裁定不予免責，其於裁定確定後，已
    繼續清償達該條規定之數額，且各普通債權人受償額均達其
    應受分配額時，於債務人依同條例第141條規定再次聲請免
    責時，法院即應裁定予以免責，並無裁量之餘地（臺灣高等
    法院暨所屬法院民國104年法律座談會民事類提案第24號問
    題㈡之研討結果、97年第4期民事業務研究會第15號法律問題
    司法院民事廳消費者債務清理條例法律問題研審小組意見參
    照）。
二、聲請意旨略以：聲請人前經鈞院以110年度消債抗字第1號裁
    定認聲請人有消債條例第133條規定之事由而裁定不免責確
    定。嗣聲請人繼續清償各債權人，其受償總額為新臺幣（下
    同）10,121元，爰依消債條例第141條之規定聲請免責等語
    。
三、經查：
㈠、聲請人前經本院以104年度消債清字第2號裁定自104年10月8
    日下午4時起開始清算程序，並同時終止清算程序，嗣因聲
    請人於裁定開始清算程序後，有工作或其他固定收入，扣除
    生活必要支出與扶養費後尚有餘額，且聲請清算前2年總收
    入扣除生活必要總支出後，仍有7,200元之餘額，而本件全
    體債權人於清算程序中共計獲償0元，顯低於前開聲請清算
    前2年總收入扣除總支出之餘額，該當消債條例第133條所定
    不免責事由，經本院於105年5月5日以104年度消債職聲免字
    第4號裁定（下稱系爭裁定）裁定應不予免責確定。嗣聲請
    人再聲請免責，經本院認尚有債權人良京實業股份有限公司
    受償額未達其應受分配額，難認已符合消債條例第141條免
    責要件，並以110年度消債抗字第1號裁定不予免責確定等情
    ，業經本院調取本院104年度消債清字第2號、104年度消債
    職聲免字第4號、109年度消債聲免字第4號、110年度消債抗
    字第1號卷宗核閱無誤，應堪認定。是本件聲請人今再度依
    消債條例第141條規定聲請免責，依上開規定，本院即應審
    酌聲請人是否已清償達消債條例第133條前段所規定之數額
    及各普通債權人受償額是否均達其應受分配額為免責與否之
    認定。
㈡、雖系爭裁定並未說明繼續清償各普通債權之最低應受分配額
    ，惟依消債條例第141條第2項規定（此為107年12月26日所
    增訂），應於不免責裁定中附錄各普通債權之最低應受分配
    額，而以系爭裁定中債權人陳報之債權計算各債權人之債權
    比例，並依此計算依消債條例第133條規定所應清償之最低
    數額詳如附表所示。又聲請人已分別清償債權人華南商業銀
    行股份有限公司274元、債權人國泰世華商業銀行股份有限
    公司1,128元、債權人遠東商業銀行股份有限公司441元、債
    權人玉山商業銀行股份有限公司212元、債權人台新國際商
    業銀行股份有限公司3,664元、債權人台灣金聯資產管理股
    份有限公司1,259元、債權人萬榮行銷股份有限公司1,112元
    、債權人良京實業股份有限公司362元、債權人元大國際資
    產管理股份有限公司1,669元，有相對人提出之匯款憑證可
    證（見本院卷第19至22頁），並有債權人華南商業銀行股份
    有限公司債清事件陳報狀、債權人遠東國際商業銀行股份有
    限公司民事陳報狀、債權人國泰世華商業銀行股份有限公司
    民事陳述意見狀、債權人國泰世華商業銀行股份有限公司民
    事陳述意見狀、債權人萬榮行銷股份有限公司民事陳報狀、
    債權人元大國際資產管理股份有限公司民事陳述意見狀、債
    權人玉山商業銀行股份有限公司民事陳報狀及本院公務電話
    紀錄在卷可明（見本卷第49、57、63至65、71、73、89、95
    頁），並參核本院109年度消債聲免字第4號卷內台新國際商
    業銀行股份有限公司、台灣金聯資產管理股份有限公司具狀
    陳報已受償債權額（見本院109年度消債聲免字第4號卷宗第
    33、61、75、125頁），堪認聲請人主張其因消債條例第133
    條之情形，受不免責之裁定確定後，繼續清償已達該條規定
    之數額等語，應屬可採。則聲請人依消債條例第141條規定
    ，向本院聲請裁定免責，於法並無不合。
四、綜上所述，本件聲請人前受不免責裁定確定後，已繼續清償
    達消債條例第133條所定之數額，且各普通債權人受償額亦
    均已達所應受分配額，符合消債條例第141條所定之免責要
    件，從而，聲請人聲請免責，為有理由，應予准許。
五、依消債條例第141條，裁定如主文。
　　
中　　華　　民　　國　　110 　年　　7 　　月　　30　　日
                  民事第一庭    法  官  吳福森

以上正本係照原本作成。
如對本裁定抗告須於裁定送達後10日內向本院提出抗告狀，並應
繳納抗告費新臺幣1,000 元。
中　　華　　民　　國　　110 　年　　7 　　月　　30　　日
                                書記官　程尹鈴

附表：      編 號 債權人 債權總額 （新臺幣） 債權比例 債數人依第133條規定所應清償之最低數額（即7,200元×債權比例，元以下四捨五入） 債權人已受償金額 1 華南商業銀行股份有限公司 85,385元 3.00% 216元 274元 2 國泰世華商業銀行股份有限公司 138,250元 4.86% 350元 1,128元 3 遠東國際商業銀行股份有限公司 146,208元 5.14% 370元 441元 4 玉山商業銀行股份有限公司 72,318元 2.55% 184元 212元 5 台新國際商業銀行股份有限公司 1,172,065元 41.23% 2,969元 3,664元 6 台灣金聯資產管理股份有限公司 292,127元 10.28% 740元 1,259元 7 萬榮行銷股份有限公司 360,905元 12.70% 914元 1,112元 8 良京實業股份有限公司 138,700元 4.88% 351元 362元 9 元大國際資產管理股份有限公司 436,635元 15.36% 1,106元 1,669元  總計 2,842,593元 100% 7,200元 10,121元